臺灣臺中地方法院刑事判決
111年度訴緝字第71號
公  訴  人  臺灣臺中地方檢察署檢察官
被      告  朱冠溶




上列被告因詐欺案件，經檢察官追加起訴（109年度偵字第646號
），被告於準備程序為有罪之陳述後，本院合議庭裁定由受命法
官獨任進行簡式審判程序，判決如下：
    主    文
朱冠溶三人以上共同犯詐欺取財罪，處有期徒刑壹年壹月。 
    犯罪事實及理由
一、犯罪事實
　　朱冠溶（綽號「小豬」）於民國107年12月間某日，加入綽
    號「皮卡丘」之成年男子所屬由三人以上以實施詐術為手段
    而組成具有持續性及牟利性之有結構性犯罪組織，負責招募
    車手、指示車手領取人頭帳戶包裹及提領詐騙款項之工作（
    所涉參與犯罪組織部分，業經本院以108年度金訴字第41號
    等判決後，經臺灣高等法院臺中分院以109年度金上訴字第1
    648號等判決上訴駁回，復經最高法院以110年度台上字第34
    57號判決上訴駁回確定）。朱冠溶即與陳瑞龍、柯侑晨及該
    詐欺集團成員共同意圖為自己不法之所有，基於三人以上詐
    欺取財之犯意聯絡，於108年1月14日13時許，由該詐欺集團
    成員以通訊軟體LINE暱稱「長短期週轉不求人」與卓家豪聯
    繫，佯稱：可貸款10萬元，須提供金融帳戶之存摺、金融卡
    ，以審核信用並作為匯入款項使用云云，致卓家豪陷於錯誤
    ，於108年1月16日將其妹卓靚如名下中華郵政股份有限公司
    來義郵局帳號00000000000000號帳戶（以下稱系爭帳戶）之
    存摺、提款卡，以交貨便之方式，寄送至臺中市○○區○○○○街
    000號之統一超商隆恩門市，再由朱冠溶指派柯侑晨依陳瑞
    龍之指示領取包裹，俟陳瑞龍透過微信指示柯侑晨領取該包
    裹，並調派綽號「阿信」之男子駕駛租賃之車牌號碼000-00
    00號自用小客車搭載柯侑晨，於108年1月20日22時50分許，
    前往統一超商隆恩門市，由柯侑晨領取內含系爭帳戶存摺及
    提款卡之包裹後，先透過微信向朱冠溶回報系爭帳戶之帳號
    後，再將該包裹交付綽號「阿信」之男子轉交陳瑞龍。嗣卓
    家豪得知系爭帳戶遭列為警示帳戶，始發覺受騙，經報警處
    理，而循線查悉上情。
二、證據名稱
  ㈠被告朱冠溶於本院準備程序及審理時之自白。
  ㈡證人即告訴人卓家豪、卓靚如於警詢時之證述；證人即同案
    被告陳瑞龍於警詢、偵訊、本院審理時之證述；證人即同案
    被告柯侑晨於警詢、偵訊、本院審理時之證述。
  ㈢臉書「借錢網(高雄)小額借款，日日會，房屋土地貸款，汽
    機車貸款」社團網頁、卓家豪與暱稱「長短期週轉不求人」
    之LINE對話紀錄、系爭帳戶交易明細、存摺封面影本、交貨
    便顧客留存聯、統一超商貨態查詢系統列印資料、內政部警
    政署反詐騙諮詢專線紀錄表、指認犯罪嫌疑人紀錄表（指認
    人：陳瑞龍、柯侑晨）、代收款專用繳款證明（顧客聯）翻
    拍照片、路口監視器擷取畫面、統一超商隆恩門市監視器擷
    取畫面各1 份。
三、論罪科刑 　　
  ㈠核被告朱冠溶所為，係犯刑法第339 條之4第1項第2款之三人
    以上共同犯詐欺取財罪。檢察官雖認被告所為亦涉犯刑法第
    339條之4第1項第3款之以網際網路對公眾散布犯詐欺取財罪
    ，然參諸證人即告訴人卓家豪於警詢時證稱：其在臉書「借
    錢網（高雄）小額借款，日日會，房屋土地貸款，汽機車貸
    款」頁面上看到可以借錢的資訊，其就在下面眾多會員中隨
    便找一位加LINE詢問等語，並提供其與暱稱「長短期週轉不
    求人」之LINE對話紀錄1份為憑，可知告訴人卓家豪係於瀏
    覽臉書社團網站時，以通訊軟體LINE加入其中一名會員暱稱
    「長短期週轉不求人」為好友後，遭該詐欺集團成員透過LI
    NE聯繫，以一對一之方式進行詐騙，尚難認係對公眾散布之
    ，自無從論以該款之罪，附此敘明。又被告加入上開詐欺集
    團，並於本案指派同案被告柯侑晨依同案被告陳瑞龍之指示
    領取人頭帳戶包裹，再由同案被告柯侑晨向被告回報該人頭
    帳戶之帳號，被告就本案所參與之詐欺取財犯行，乃在共同
    意思範圍內，各自分擔犯罪行為之一部，相互利用他人之行
    為，以達詐欺取財之目的，自與同案被告陳瑞龍、柯侑晨及
    所屬集團成員間，有犯意聯絡與行為分擔，為共同正犯。
　㈡按被告構成累犯之事實及應加重其刑之事項，均應由檢察官
    主張並具體指出證明之方法後，經法院踐行調查、辯論程序
    ，方得作為論以累犯及是否加重其刑之裁判基礎。所謂檢察
    官應就被告構成累犯事實「具體指出證明方法」，係指檢察
    官應於法院調查證據時，提出足以證明被告構成累犯事實之
    前案徒刑執行完畢資料，例如前案確定判決、執行指揮書、
    執行函文、執行完畢（含入監執行或易科罰金或易服社會勞
    動執行完畢、數罪係接續執行或合併執行、有無被撤銷假釋
    情形）文件等相關執行資料，始足當之。倘檢察官未主張或
    具體指出證明方法時，可認檢察官並不認為被告構成累犯或
    有加重其刑予以延長矯正其惡性此一特別預防之必要，且為
    貫徹舉證責任之危險結果所當然，是法院不予調查，而未論
    以累犯或依累犯規定加重其刑，即難謂有應調查而不予調查
    之違法。（最高法院110年度台上大字第5660號裁定意旨參
    照）。檢察官雖於本院準備程序及審理時主張被告前犯詐欺
    案件，經臺灣高等法院臺中分院以105年上訴字第1805號判
    決判處有期徒刑1年2月確定，於107年6月15日假釋出監，於
    107年8月31日假釋期滿，假釋未經撤銷視為執行完畢，被告
    於前案參與詐騙集團，經判刑執行完畢後仍不知悔改，本案
    又再一次參與詐騙集團之犯罪，請依累犯規定予以加重其刑
    等語，並提出被告刑案資料查註紀錄表、矯正簡表、前案確
    定判決各1份為佐，惟依檢察官所提之前開證據資料，尚乏
    前案執行完畢之相關文件，難認已就被告構成累犯之事實具
    體指出證明方法，尚無從依刑法第47條第1項之規定論以被
    告累犯或依累犯之規定加重其刑，附此敘明。
　㈢爰審酌被告前因詐欺案件，經論罪科刑及執行完畢，此有臺
    灣高等法院被告前案紀錄表1份在卷可稽，素行不良，仍不
    思以正當途徑獲取所需，竟加入詐欺集團，指示車手領取人
    頭帳戶包裹，以此方式共同詐取他人之金融帳戶資料，並導
    致檢警難以追緝，所為應予非難，惟念及被告於本院審理時
    坦承犯行，態度尚可，復考量被告之犯罪動機、目的、手段
    、參與情節、詐得物品價值，暨其智識程度、家庭經濟狀況
    等一切情狀，量處如主文所示之刑。
  ㈣至被告共同詐得內含系爭帳戶存摺及提款卡之包裹，業經同
    案被告柯侑晨交付綽號「阿信」之男子轉交同案被告陳瑞龍
    ，被告並未實際取得，且觀諸卷內證據資料，尚無證據證明
    被告有獲取其他犯罪所得，自無庸宣告沒收犯罪所得，附此
    敘明。
據上論斷，應依刑事訴訟法第273條之1第1項、第299條第1項前
段、第310條之2、第454條第1項、第299條第1項前段，刑法第28
條、第339條之4第1項第2款，刑法施行法第1條之1第1項，判決
如主文。
本案經檢察官謝怡如追加起訴，檢察官林煒容到庭執行職務。
中    華    民    國   111    年    5     月    31    日
                  刑事第十一庭  法  官  林依蓉
以上正本證明與原本無異。
如不服本判決應於收受送達後20日內向本院提出上訴書狀，並應
敘述具體理由；其未敘述上訴理由者，應於上訴期間屆滿後20日
內向本院補提理由書（均須按他造當事人之人數附繕本）「切勿
逕送上級法院」。
告訴人或被害人如對於本判決不服者，應具備理由請求檢察官上
訴，其上訴期間之計算係以檢察官收受判決正本之日期為準。
                                書記官  林  俐
中    華    民    國   111    年    5     月    31    日
附錄本案論罪科刑法條全文：
刑法第339條之4
犯第339條詐欺罪而有下列情形之一者，處1年以上7年以下有期
徒刑，得併科1百萬元以下罰金：
一、冒用政府機關或公務員名義犯之。
二、三人以上共同犯之。
三、以廣播電視、電子通訊、網際網路或其他媒體等傳播工具，
    對公眾散布而犯之。
前項之未遂犯罰之。